最高法院民事裁定　　　　　　　九十四年度台聲字第一一０號
　　聲　請　人　甲○○
　　訴訟代理人　李在琦律師
上列聲請人因與相對人國泰世華商業銀行股份有限公司間請求清
償借款事件，對於中華民國九十三年十月七日本院裁定（九十三
年度台上字第二０三七號），聲請再審，本院裁定如下：
    主  文
聲請駁回。
聲請訴訟費用由聲請人負擔。
    理  由
本件聲請人對於本院九十三年度台上字第二０三七號確定裁定（
下稱原確定裁定）以有民事訴訟法第四百九十六條第一項第一款
、第十三款規定之情形，聲請再審，係以：前訴訟程序，聲請人
不服第二審對聲請人不利之判決，提起第三審上訴，已於上訴理
由狀就該第二審判決有何違背法令之情事為具體之指摘，原確定
裁定竟認聲請人對第二審判決之如何違背法令未有具體指摘，上
訴為不合法，裁定駁回聲請人之第三審上訴，原確定裁定適用法
規顯有錯誤。又聲請人發現未經斟酌之證物即民國六十五年十一
月二十三日債權行庫對啟達企業集團債權處理第三次全體會議紀
錄，依該會議紀錄討論提案第五案決議，各債權行庫對啟達企業
集團之貸款，均自六十五年十一月十一日起停止計息。而第二審
判決竟諭知聲請人於六十五年十一月十一日以後尚應負擔利息，
此一證物如經斟酌，可使聲請人受較有利益之裁判云云，為其論
據。
按上訴第三審法院，非以原判決違背法令為理由，不得為之。又
提起上訴，上訴狀內應記載上訴理由，表明原判決所違背之法令
及其具體內容、依訴訟資料合於該違背法令之具體事實，其依民
事訴訟法第四百六十九條之一規定提起上訴者，並應具體述為
從事法之續造、確保裁判之一致性或其他所涉及之法律見解具有
原則上重要性之理由。同法第四百六十七條、第四百七十條第二
項定有明文。而依同法第四百六十八條規定，判決不適用法規或
適用不當者，為違背法令；依同法第四百六十九條規定，判決有
該條所列各款情形之一者，為當然違背法令。是當事人提起上訴
，如以同法第四百六十九條所列各款為理由者，其上訴狀或理由
書應表明該判決有合於各該條款規定情形之具體內容，及係依何
訴訟資料合於該違背法令之具體事實。如依同法第四百六十八條
、第四百六十九條之一規定，以原判決有不適用法規或適用法規
不當為理由時，其上訴狀或理由書應表明該判決所違背之法令條
項，或有關判例、解釋字號，或成文法以外之習慣或法理等及其
具體內容，暨係依何訴訟資料合於該違背法令之具體事實，並應
具體述為從事法之續造、確保裁判之一致性或其他所涉及之法
律見解具有原則上重要性之理由。上訴狀或理由書如未依上述方
法表明，或其所表明者顯與上開法條規定不合時，即難認為已合
法表明上訴理由，其上訴自非合法。本件原確定裁定以：聲請人
於前訴訟程序對於第二審判決提起上訴，雖以該判決違背法令為
由，惟核其上訴理由狀所載內容，係就原審取捨證據及認定事實
之職權行使，指摘其為不當，並就原審所為論斷者，泛言未論斷
或違背法令，而非表明依何訴訟資料合於該違背法令之具體事實
，且未具體述為從事法之續造、確保裁判之一致性或其他所涉
及之法律見解具有原則上重要性之理由，難認其已合法表明上訴
理由。依首揭說明，應認其上訴為不合法等情，因而駁回聲請人
之第三審上訴，經核並無適用法規顯有錯誤之情事。又聲請人係
對於本院以其上訴為不合法而駁回之確定裁定聲請再審，則聲請
人以發現未經斟酌之證物聲請再審，必須該未經斟酌之證物，先
足以證明其上訴為合法，始可使聲請人受較有利益之裁判，惟聲
請人所主張之上開新證據，係在證明相對人之利息債權之存否，
而與聲請人於前訴訟程序提起第三審上訴是否合法無關，縱予斟
酌，亦不能使聲請人受較有利益之裁判。聲請再審論旨，指摘原
確定裁定不當，聲明廢棄，自非有理由。
據上論結，本件聲請為無理由。依民事訴訟法第九十五條、第七
十八條，裁定如主文。
中　　華　　民　　國　九十四　年　　二　　月　 十八 　日
                      最高法院民事第四庭
                          審判長法官  吳　正　一
                                法官  劉　福　聲
                                法官  黃　義　豐
                                法官  簡　清　忠
                                法官  陳　國　禎
      本件正本證明與原本無異
                                      書  記  官
中　　華　　民　　國　九十四　年　　三　　月　　三　　日
                                                      Ｖ
